臺灣高雄地方法院民事裁定　　　　　 100年度消債抗字第93號
抗　告　人　徐瑞珠
上列抗告人因消費者債務清理條例事件，聲請更生程序，對於民
國100 年7 月1 日本院民國100 年度消債更字第106 號民事裁定
，提起抗告，本院裁定如下：
    主  文
抗告駁回。
抗告費用由抗告人負擔。
    理  由
一、抗告意旨略以：抗告人每月應支出之房屋貸款應為新臺幣（
    下同）7,000 元，而非原裁定中所認之5,000 元；且抗告人
    每月需繳交之債權銀行，除原裁定所採各債權銀行之個別一
    致性協商共計7,637 元外，尚分別有新光銀行之協商款1,40
    9 元及花旗銀行之協商款1,342 元，是抗告人每月應繳付之
    個別一致性協商款共計為10,388元，每月尚須按月償還配偶
    之債務7,671 元，而抗告人於民國100 年10月14日經醫師診
    斷懷孕屬實，將多出一筆開銷及支出，原裁定均未審酌。是
    抗告人現確有不能清償債務之情事，爰聲請廢棄原裁定，准
    抗告人更生之聲請等語。
二、按債務人不能清償債務或有不能清償之虞者，得依本條例所
    定更生程序，清理其債務；債務人無擔保或無優先權之債務
    總額未逾1,200 萬元者，於法院裁定開始清算程序或宣告破
    產前，得向法院聲請更生，消費者債務清理條例（下稱消債
    條例）第3 條、第42條第1 項定有明文。次按債務人與金融
    機構協商成立者，不得聲請更生或清算，但因不可歸責於己
    之事由，致履行顯有重大困難者，不在此限；本條例施行前
    ，債務人依金融主管機關協調成立之中華民國銀行公會會員
    辦理消費金融案件無擔保債務協商機制與金融機構成立之協
    商，準用前項之規定，消債條例第151 條第5 項、第6 項亦
    有明定。參諸債之關係係以當事人間之信賴關係為基礎，為
    社會經濟組織之重要支柱，故當事人於以法律行為追求自己
    之利益之際，亦應顧及對方之利益，並考量債權債務在社會
    上之作用，本於誠實及信用之原則，行使債權及履行債務。
    是對於已陷入經濟上困境之消費者，若任其於惡性循環之債
    務窘境中自生自滅，將衍生嚴重之社會問題，難以維持安定
    之社會經濟秩序，故為兼顧債權人、債務人雙方之利益，對
    陷於經濟上困境之消費者，乃允其於消債條例施行後，得選
    擇以重建型之更生程序或清算型之清算程序清理其債務，藉
    以妥適調整債務人與債權人及其他利害關係人間之權利義務
    關係，保障債權人獲得公平受償，並謀求消費者經濟生活之
    重建復甦機會。
三、抗告人前向各金融機構辦理消費貸款、信用卡契約等致積欠
    有擔保及無擔保債務，因無法清償，而於95年間曾依「中華
    民國銀行公會會員辦理消費金融案件無擔保債務協商機制」
    與最大債權銀行國泰世華商業銀行股份有限公司（下稱國泰
    世華銀行）辦理協商而與各債權人達成分期還款協議，同意
    自95年10月起分108 期，並於每月10日以20,054元依各債權
    銀行債權金額比例清償各項債務至全部清償為止，而聲請人
    於協商成立後，僅繳納1 期後即毀諾；又於97年間與各債權
    銀行為個別一致性協商，每月需分別償還國泰世華銀行2,55
    1 元、中國信託銀行1,796 元、香港上海匯豐銀行（原中華
    銀行）1,170 元、台北富邦銀行1,220 元、香港上海匯豐銀
    行90 0元、新光銀行1,409 元、花旗銀行1,342 元，每月共
    需繳付債權協商金額為10,388元等情，有財團法人金融聯合
    徵信中心前置協商專用債權人清冊、國泰世華銀行陳述意見
    狀、個別協商一致性協議書、匯豐銀行陳報狀、新光銀行陳
    報狀、花旗銀行陳報狀、電話紀錄等在卷（見100 年度消債
    更字第106 號卷頁59至61、99至112 、18至23、84至88、9
    、83；本件卷宗頁19、21、23至24）可稽，堪認屬實。
四、經查：
  (一)抗告人自93年7 月13日起迄今經營冷飲店，其冷飲店之每月
    收入為90,000元，營業店面租金6,000 元、營業用貨品款項
    為40,000至45,000元等情，有抗告人所提出財產及收入狀況
    說明書、收入切結書等在卷可稽（見99年度消債更字第458
    號卷宗頁9 、10、127 ；100 年度消債更字第106 號卷宗頁
    62、73），是抗告人之每月收入即應以其所經營冷飲店之每
    月營業收入，於扣除營業成本即租金、營業用貨品款項後，
    每月營業淨所得約為41,500元｛計算式：（90,000－6,000
    －﹝(40,000+ 45,000 ) ÷2 ﹞＝41,500｝計算。
  (二)抗告人個人日常生活必要費用部分，茲審酌抗告人負債之現
    況，基於社會經濟活動之互賴及誠信，該日常生活所需之費
    用，自應節制開支，不得超越一般人最低生活標準之享受，
    否則反失衡平，是本院認以內政部社會司所公告99年度臺灣
    省每人每月最低生活費標準為9,829 元，計算抗告人之每月
    生活費用應屬合理。再者，抗告人主張每月需支出房貸7,00
    0 元，並提出臺灣企銀存摺影本為憑（見100 年度消債更字
    第106 號卷宗頁25至27），因認此金額與時下一般全家租屋
    者之租金標準相比，應無過高，堪認合理，應予准許。又抗
    告人所主張於97年12月2 日與配偶陳輝仁結婚，且因陳輝仁
    名下並無財產，97年度至98年度均無所得，是抗告人每月尚
    需支出陳輝仁之扶養費用，抗告人至100 年10月14日確認妊
    娠等情，此有抗告人所提出戶籍謄本、陳輝仁之財產歸屬資
    料清單、綜合所得稅各類所得資料清單及張傑民婦產科醫師
    診斷證明書等在卷（見100 年度消債更字第106 號卷宗頁11
    、39至41及抗告人100 年11月21日陳報狀檢附）可參，亦堪
    採認，而依上開說明，陳輝仁之每月必要生活費用亦應以9,
    829 元計算；惟抗告人主張除上開支出外，每月尚須支出配
    偶陳輝仁應按月清償7,671 元之債務云云，惟債務人之財產
    為全體債權人之總擔保，並無清償此債務使其自身債務劣後
    清償之理；至於抗告人妊娠期間之開銷及支出，具體數額迄
    未舉證以實其說，故為配偶陳輝仁按月清償7,671 元部分，
    自不得列為抗告人每月必要支出項目，則抗告人每月之必要
    支出，應共計為26,658元（計算式：9,829 元×2 人＋7,00
    0 元＝26,658元）。
  (三)是依抗告人之每月收入於扣除個人日常生活所需之必要費用
    9,829 元、配偶陳輝仁之扶養費用9,829 元及房貸費用7,00
    0 元後，尚有14,842元可供清償債務【計算式：41,500元－
    26,658元＝14,842元】，顯非不能負擔上開應繳交於各債權
    銀行之個別一致協商款項共計10,388元，則自難認聲請人有
    不能清償債務或不能清償之虞。
五、綜上所述，抗告人依收入及支出狀況，並非不能清償債務，
    亦無不能清償債務之虞，自不符消費者債務清理條例所定可
    聲請更生之要件，且屬無從補正，依前揭條文意旨，自應駁
    回其更生之聲請。抗告人雖執陳詞，指摘原裁定不當，請求
    廢棄原裁定並准予更生，為無理由，應予駁回。
六、據上論結，本件抗告為無理由，依消費者債務清理條例第15
    條，民事訴訟法第495 條之1 第1 項、第449 條第1 項、第
    95條、第78條，裁定如主文。
中    華    民    國   100    年    12    月    2     日
                  民事第四庭
                      審判長  法  官  劉定安
                              法  官  盧怡秀
                              法  官  李俊霖
正本係照原本作成。
如不服本裁定，除有涉及法律見解具有原則上之重要性者，並應
於送達後10日內向本院提出再抗告狀，並繳納再抗告裁判費新臺
幣1,000 元外，不得再為抗告。
中    華    民    國   100    年    12    月    2     日
                              書記官  林秀敏